【裁判字號】    97,訴,3681
【裁判日期】    970930
【裁判案由】    損害賠償
【裁判全文】
臺灣臺北地方法院民事判決    九十七年度訴字第三六八一號
原      告  己○○
            乙○○
            戊○○
            壬○○
            庚○○
            辛○○
            丁○○
上七人共同
訴訟代理人  蕭介生律師
原      告  丙○○
被      告  甲○○
訴訟代理人  黃炳飛律師
複代理人    許銳明律師
上列當事人間損害賠償事件，本院於民國九十七年九月二十四日
言詞辯論終結，判決如下：
    主  文
原告之訴及假執行之聲請均駁回。
訴訟費用由原告負擔。
    事實及理由
一、原告丙○○經合法通知，未於言詞辯論期日到庭，經查無民
    事訴訟法第三百八十六條各款所列情事，爰准被告之聲請，
    對其一造辯論判決，先予敘明。
二、按當事人不得就已起訴之事件，於訴訟繫屬中，更行起訴，
    民事訴訟法第二百五十三條有明文規定。又按前後兩訴是否
    同一事件，應依前後兩訴之當事人是否相同；前後兩訴之訴
    訟標的是否相同；前後兩訴之聲明，是否相同、相反或可以
    代用等三個因素決定之。最高法院亦著有七十三年度台抗字
    第五一八號判例要旨可資參照。據此，被告雖然辯稱原告就
    同一原因事實已提起另案請求，現最高法院發回台灣高等法
    院審理中（九十七年度重上更（一）字第五十一號），依據
    民事訴訟法第二百四十九條第一項第七款之規定，原告提起
    本訴應為不合法，然查，原告之上開案件係以不當得利返還
    請求權為請求權基礎，即以原告對於被告之不當得利返還請
    求權為訴訟標的，此有原告所提出之另案補充理由狀一份在
    卷為憑，而本案原告則係本於侵權行為之法律關係為請求，
    是依據上開法文之規定與說明，原告提起本訴即非就同一事
    件更行起訴，併予敘明。
三、原告起訴主張：
（一）被告之前偽造文書竊佔原告等所有座落於台北市○○○路
      三百二十七號一、二樓房屋（以下簡稱系爭房屋），經台
      灣高等法院以九十五年度重上字第二六三號判決被告應將
      系爭房屋返還原告，原告遂依據上開判決主文所示提供新
      台幣（下同）八時九萬元為擔保，並繳納執行費用二萬一
      千三百六十元聲請強制執行，經本院以九十六年九月八日
      九十六年度執字第五六九一七號執行命令限被告於文到後
      十五日內自動履行，詎被告為阻止上開執行程序，竟供擔
      保後聲請停止強制執行，本院民事執行處遂於九十六年十
      月九日以北院錦九十六執庚字第五六九一七號通知經被告
      供擔保後免為假執行終結在案。而被告同時對原判決提出
      上訴，經最高法院以九十七年度台上字第三二三號判決駁
      回上訴確定在案，是被告無權佔用系爭房屋確定。
（二）被告以供擔保之方式阻止原告之強制執行，使原告無法取
      得系爭房屋管理使用，被告遊走法律邊緣，履行債務不依
      誠信原則，專以損害原告之權利為目的，違反民法第一百
      四十八條之規定，原告爰依據民法第一百八十四條第一項
      規定請求被告賠償停止執行原告受有未能及時收回系爭房
      屋，每月可獲得租金二十八萬元之損害（以被告於訴訟時
      所自認之租金額為計算標準），自九十六年九月八日起至
      九十七年四月二日為止，共計一百九十一萬三千三百三十
      三元，加上原告所繳納之強制執行費用二萬一千三百六十
      元，以及第一、二審所繳納之裁判費即九萬六千八百三十
      七元及二十七萬二千六百五十八元，共計二百三十萬四千
      一百八十八元等，均與被告無權佔用系爭房屋具有因果關
      係，應由被告負賠償之責。
（三）對於被告抗辯之陳述：被告業經台灣高等法院九十三年度
      上易字第一五六號刑事判決有罪確定，明知系爭房屋非其
      所有，故被告提供擔保免為假執行，即具故意過失。
（四）綜上，原告爰本於民法第一百八十四條第一項前段之規定
      ，為訴之聲明並求為判決：被告應給付原告二百三十萬四
      千一百八十八元及自起訴狀繕本送達被告之翌日起至清償
      日止，按年息百分之五計算之利息，並陳明願供擔保請准
      宣告假執行。
三、被告則辯稱其供擔保免為假執行，係依照台灣高等法院九十
    五年度重上字第二六三號判決主文第八項辦理，以避免因不
    當之假執行致發生無謂之損害，目的在於維護自身權益，而
    非損害原告之利益，且均係依據法定之訴訟程序辦理。又被
    告雖經刑事判決認定觸犯使公務員登載不實罪名，而判處拘
    役三十日，然上開刑事判決僅係認定被告取得系爭房屋之登
    記原因不實，並非認定被告並未並未取得系爭房屋之所有權
    。被告供擔保免為假執行，並無故意或過失可言等語。
四、首查，台灣高等法院九十五年度重上字第二六三號判決、主
    文第二項記載「甲○○、全家便利商店股份有限公司應將坐
    落台北市○○○路三二七號一樓面積一０七點０一平方公尺
    、二樓面積一三三點五三平方公尺之如附圖所示房屋返還己○○、乙○○、丁○○、戊○○、壬○○、庚○○、辛○○
    、丙○○。」，第七項記載「本判決第二項所命給付，於己○○、乙○○、丁○○、戊○○、壬○○、庚○○、辛○○
    、丙○○以新台幣捌拾玖萬元為甲○○、全家便利商店供擔
    保後，得假執行。但甲○○、全家便利商店以新台幣貳佰陸
    拾柒萬元為己○○、乙○○、丁○○、戊○○、壬○○、庚○○、辛○○、丙○○預供擔保後，得免為假執行。」，原
    告遂依據上開主文第七項前段之規定供擔保八十九萬元後聲
    請強制執行，經本院以九十六年九月八日九十六年度執字第
    五六九一七號執行命令限被告於文到後十五日內自動履行，
    被告嗣後亦依據上開主文第七項後段之規定，供擔保後免為
    假執行，經本院民事執行處遂於九十六年十月九日以北院錦
    九十六執庚字第五六九一七號通知經被告供擔保後免為假執
    行，執行程序終結，被告同時對於上開判決提起上訴，經最
    高法院以九十七年度台上字第三二三號判決駁回上訴確定在
    案之事實，為兩造所不爭執，並有原告所提出之台灣高等法
    院九十五年度重上字第二六三號民事判決、本院九十六年九
    月八日北院錦九六執庚字第五六九一七號執行命令、北院民
    事執行處九十六年十月一日本院錦九六執庚字第五六九一七
    號通知函與最高法院九十七年度台上字第三二三號判決各一
    份為證，先予確認。
五、其次，原告主張被告為上開供擔保免為假執行之行為，係專
    以損害原告之權利為目的，違反民法第一百四十八條之規定
    ，而爰依據民法第一百八十四條第一項規定請求被告賠償上
    開損害，然為被告所不承認，並以前揭情詞置辯。按因故意
    或過失，不法侵害他人之權利者，負損害賠償責任，民法第
    一百八十四條第一項前段固有明文規定，惟按當事人主張有
    利於己之事實者，就其事實有舉證之責任，民事訴訟法第二
    百七十七條前段有明文規定。是原告主張被告應本於民法第
    一百八十四條第一項前段之規定，負侵權行為損害賠償責任
    ，則揆諸上開法文之規定，原告就被告具故意或過失一事，
    即應負舉證之責任。
六、原告對於其主張被告具故意過失乙節，雖提出上開刑事判決
    一份為證，然查，上開刑事判決所認定之事實為「甲○○係
    己○○、彭林玉珠夫妻之女婿，明知係以贈與方式取得彭林
    玉珠（已於民國八十五年一月十九日死亡）所有坐落臺北市
    ○○○路三二七號違章二層建築物之所有權，竟於八十四年
    五月八日，委由不知情之代書張國忠向臺北市中山區公所（
    辦理新、舊所有人處中南分處申請辦理變更納稅義務人時，
    虛報係以新臺幣（下同）四十一萬四千八百元價格向彭林玉
    珠買受，使不知情之公務員將該不實之事項登載於職務上所
    掌之公文書即稅籍資料上，並核發八十四年度臺北市稅捐稽
    徵處中南分處契稅繳款書（內載變更原因買賣、價格四十一
    萬四千八百元），交由甲○○持向彰化銀行儲蓄部繳交契稅
    ，足以生損害於彭林玉珠之債權人及稅捐機關稅籍管理之正
    確性。」此有上開刑事判決一份在卷可稽，是被告辯稱上開
    判決係認定被告明知係以贈與取得系爭房屋而虛報以四十一
    萬四千八百元價格向彭林玉珠買受系爭房屋，故為認定被告
    取得系爭房屋之登記原因不實，並非認定被告並未並未取得
    系爭房屋之所有權，應可採信，原告主張被告因上開刑事判
    決應已明知其無權佔用系爭房屋，難謂有據。
七、再按被告於台灣高等法院九十五年度重上字第二六三號民事
    訴訟事件審理程序中已為上訴聲明即（一）上訴駁回，（二
    ）如受不利判決，請准供擔保宣告免為假執行，（見上開判
    決第五頁），經上開法院審理後就被告敗訴部分，依據民事
    訴訟法第三百九十二條之規定，諭知被告得預供擔保免為假
    執行（見上開判決第十六頁），已如前述，故被告係遵從法
    院判決供擔保後聲請免為假執行，難謂其上開行為有何故意
    過失不法侵害原告之權利可言。因此，原告以其於上開訴訟
    案件獲得勝訴為由，即謂被告之前遵從法院判決供擔保後免
    為假執行，屬故意過失不法侵害原告之權利，即屬速斷而不
    足以採信。是原告本於民法第一百八十四條前段之規定，請
    求被告應給付如其聲明所示之金額與利息，為無理由，應予
    駁回。
六、又原告之訴既經駁回，其假執行之聲請即失所附麗，應併予
    駁回。此外，本案事證已臻明確，兩造其餘主張與攻擊防禦
    方法，經核均與本案判決結果無影響，爰不一一予以審酌，
    附此說明。
據上論結，本件原告之訴為無理由，依民事訴訟法第七十八條
，判決如主文。
中    華    民    國   九十七  年   九    月   三十    日
                  民事第四庭    法  官  匡偉
以上正本係照原本作成
如對本判決上訴，須於判決送達後二十日內向本院提出上訴狀
中    華    民    國   九十七  年   九    月   三十    日
                                書記官  陳莉庭


司法院資訊處製作；財團法人民間司法改革基金會備份。
